【裁判字號】    99,易,812
【裁判日期】    991231
【裁判案由】    傷害等
【裁判全文】
臺灣臺北地方法院刑事判決               99年度易字第812號
公  訴  人  臺灣臺北地方法院檢察署檢察官
被      告  李明山
            李舜源
            王佑中
            王祐國
上列被告等因傷害等案件，經檢察官提起公訴（99年度調偵字第
151號），本院判決如下：
    主  文
李明山損壞他人機車之前擋板及側面燈殼，足以生損害他人，處
拘役拾伍日，如易科罰金，以新臺幣壹仟元折算壹日；又共同傷
害人之身體，處拘役貳拾伍日，如易科罰金，以新臺幣壹仟元折
算壹日。應執行拘役拾伍日，如易科罰金，以新臺幣壹仟元折
算壹日。
李舜源共同傷害人之身體，處拘役拾伍日，如易科罰金，以新
臺幣壹仟元折算壹日。
王佑中共同傷害人之身體，處拘役拾日，如易科罰金，以新臺
幣壹仟元折算壹日。
王祐國共同傷害人之身體，處拘役拾伍日，如易科罰金，以新臺
幣壹仟元折算壹日。
    事  實
一、李明山與父母同住於新北市○○區○○路2段55巷26號2樓，
    李舜源為李明山之兄；而王佑中、王祐國、王佑立三兄弟，
    則係住於新北市○○區○○路2段55巷26號4樓及5樓，與李
    明山為鄰居關係。緣李明山於民國98年5月16日晚間21時許
    ，見王佑立所有之車牌號碼CJ3-713號普通重型機車，停放
    在新北市○○區○○路2段55巷26號1樓門前騎樓出入口處而
    妨礙其進出，即在該處對同址5樓王佑立住處大聲吆喝，並
    基於毀損之故意，持他人棄置地上之鐵棍1支，擊打王佑立
    所有之上開機車，復將該機車踹倒在地，致該機車之前擋板
    及側面燈殼等處損壞，足以生損害於王佑立。王佑中聽聞李
    明山之吆喝後，下樓查看，見上開機車遭李明山毀損，竟基
    於傷害之犯意，搶下李明山手中之鐵棍，往李明山之腰部攻
    擊，李明山亦基於傷害之犯意，與王佑中相互毆打；李舜源
    及王祐國下樓見狀，亦分別與李明山、王佑中共同基於傷害
    之犯意，兄弟聯手相互毆打對方，李舜源並撿拾他人棄置路
    旁之空酒瓶1支，朝王佑中頭部敲擊，造成王佑中受有胸部
    挫傷、頭部撕裂傷及左小腿擦傷等傷害，李明山受有頸部扭
    傷、拉傷、左臉挫傷、左眼挫傷及左腰挫傷等傷害，王祐國
    受有上嘴唇外傷、右手背挫擦傷及左大拇趾挫擦傷等傷害。
二、案經王佑立、李明山、王佑中及王祐國分別訴由新北市政府
    警察局新店分局報請臺灣臺北地方法院檢察署檢察官偵查起
    訴。
    理  由
一、程序方面：
    按被告以外之人於審判外之陳述，雖不符前4條之規定，而
    經當事人於審判程式同意作為證據，法院審酌該言詞陳述或
    書面陳述作成時之情況，認為適當者，亦得為證據；當事人
    、代理人或辯護人於法院調查證據時，知有第159條第1項不
    得為證據之情形，而未於言詞辯論終結前聲明異議者，視為
    有前項之同意；刑事訴訟法第159條之5定有明文。本件被告
    李明山、李舜源、王佑中、王祐國於本院審理時，均已表示
    對於檢察官所提各項證據方法之證據能力並無意見，且本院
    審酌上開各該證據均非非法取得之證據，並無證據力明顯過
    低之情形，復經本院於審判期日就上開證據進行調查、辯論
    ，依法自有證據能力，先此敘明。
二、上揭犯罪事實，業據被告李明山、李舜源均坦承傷害犯行不
    諱，惟被告李明山矢口否認有何毀損犯行，辯稱其沒有持鐵
    棍擊打告訴人王佑立所有之機車，也沒有用腳踹該機車云云
    。而被告王佑中亦不諱言有搶走被告李明山所持鐵棍，被告
    王祐國亦不否認其下樓見到被告李明山、李舜源圍毆其弟王
    佑中時，有上前拉扯，惟均矢口否認有何傷害犯行，被告王
    佑中辯稱：其只有基於正當防衛而出手推、擋，沒有持鐵棍
    攻擊告李明山云云；被告王祐國則以其為勸架，有出手拉扯
    李舜源，但沒有毆打李明山云云。經查：
  (一)被告李明山因不滿告訴人王佑中所有之車牌號碼CJ3-713號
    普通重型機車停放在新北市○○區○段55巷26號門前騎樓，
    防礙其進出，而持鐵棍擊打及以腳踢踹該車倒地，造成該機
    車之前擋板及側面燈殼破損等事實，業據告訴人王佑立於警
    詢及偵查中證述明確，並證稱：因為我在5樓陽台，將頭伸
    出去，可以看到1樓騎樓內情形，我看到李明山持鐵棍敲機
    車前擋板側面，然後把機車踹倒等語在卷（見98年度偵字第
    16086號偵查卷第30至31頁、99年度調偵字第151號偵查卷第
    11頁），並據證人即被告王佑中偵查中證述：於98年5月16
    日晚上9點多時，李明山就一直罵，因為我弟王佑立將機車
    停在樓下騎樓，我就叫我弟王佑立下去牽車，李明山以為我
    不理，就馬上用鐵棍砸車，我馬上下去，看到該機車整個倒
    在騎樓，車頭右邊著地等語明確（見98年度偵字第1608 6
    號偵查卷第80頁），及證人王志誠於偵查中證稱：其當時在
    北深路2段55巷26號5樓租屋處用餐，聽見外面有人在罵髒話
    ，說我們機車擋到他的門口，若不去牽，就要把機車踢壞，
    我到外面陽台看，我的三兒子王佑中先衝下去移車，我到樓
    下的時候，看到機車已經倒地在地上等語在卷（見99年度調
    偵字第151號偵查卷第11頁），復有機車受損情形照片12幀
    附卷可稽（見98年度偵字第16086號偵查卷第62頁及99年度
    調偵字第151號偵查卷第15至17頁），參以被告李明山對上
    開證人證詞及機車受損照片均不爭執，堪認上開證人證述為
    可採信。被告李明山空言否認，顯屬卸責之詞，不足採信。
    至現場監視錄影畫面，因係社區路口錄影監視器所拍，該錄
    影監視鏡頭僅拍攝到馬路上情形，而未涵蓋案發現場騎樓及
    樓梯口，況被告李明山損壞告訴人王佑立之機車，已有上開
    證據可證，自難據此而為有利被告李明山之認定。綜上，此
    部分犯罪事實事證明確，被告李明山所為毀損犯行堪予認定
    。
  (二)被告李明山、李舜源共同毆打告訴人即被告王佑中、王祐國
    成傷之事實，業據被告李明山、李舜源於警詢、偵查及本院
    審理時坦承不諱，核與證人即被告王佑中、王祐國於警詢、
    偵查中指述情節相符，並據目擊證人王志誠於偵查中證稱：
    我聽到外面有人在罵髒話，我到外面陽台看，我的三兒子王
    佑中先衝下去移車，我下去之後，李明山跟王佑中就扭打在
    一起，我一心想把他們拉開但是拉不開，王佑中跟李明山在
    扭打的時候，李舜源也跑出來跟他們扭打在一起，後來王祐
    國才下來幫忙要把他們分開，沒想到李舜源居然還拿酒瓶打
    王佑中的頭等語在卷（見99年度調偵字第151號偵查卷第11
    頁）。又被告李明山、李舜源毆打被告王佑中、王祐國，使
    告訴人王佑中因此受有胸部挫傷、頭部撕裂傷及左小腿擦傷
    等傷害，並造成告訴人王祐國受有上嘴唇外傷、右手背挫擦
    傷及左大拇趾挫擦傷等傷害之事實，除據被告王佑中、王祐
    國指訴明確外，並有被告李明山、李舜源所是認之臺北市立
    萬芳醫院-委託財團法院私立台北醫學大學辦理於98年5月16
    日出具之甲種診斷證明書影本2紙（見98年度偵字第16086號
    偵查卷第66頁、第67頁）、被告王佑中受傷情形照片5幀（
    見98年度偵字第16086號偵查卷第58至59頁及99年度調偵字
    第151號偵查卷第14頁）、臺北縣政府警察局新店分局刑案
    現場及遺留證物照片6幀（見98年度偵字第16086號偵查卷第
    55至57頁）、臺灣臺北地方法院檢察署勘驗筆錄及監視錄影
    翻拍畫面照片10幀（見99年度調偵字第151號偵查卷第4至7
    頁）附卷可稽，復經本院勘驗案發現場路口監視錄影畫面光
    碟屬實。以上均足為被告李明山、李舜源所為共同傷害自白
    之佐證，被告李明山、李舜源所為自白核與事實相符，堪予
    採信。綜上，被告李明山、李舜源所為共同傷害犯行，事證
    明確，洵堪認定。
  (三)被告王佑中、王祐國共同毆打告訴人李明山成傷之事實，迭
    據證人即告訴人李明山於警詢及本院審理時指訴：因為他們
    機車停放在我家樓下擋到我出入，我請他們下來移車，結果
    王佑中拿鐵棍往我腰部攻擊，不久後王祐國下樓用拳頭朝我
    身上及左眼攻擊等情不移（見98年度偵字第16086號偵查卷
    第5頁、第8頁及本院卷第25頁），並據被告李舜源於偵查中
    供述：我一開始是聽到我弟弟（指李明山）跟別人吵架的聲
    音，所以去看，看到兩個人在打架，就把他們拉開，之後王
    佑國下樓打我弟弟，所以我才跟王佑國扭打，我弟弟跟王佑
    中兩個人抱在一起扭打，兩個人一起抓著鐵棍等情（見98年
    度偵字第16086號偵查卷第79頁）及於本院審理時供承一開
    我本來是去勸我弟弟及王佑中的架，我要去把他們拉開，王
    祐國從樓上衝下來，看到李明山就打下去乙節相符（見本院
    卷第25頁），復有天主教耕莘醫院98年5月17日出具之乙種
    診斷證明書影本1紙（見98年度偵字第16086號偵查卷第65
    頁）、李明山受傷情形照片3幀（見同上偵查卷第60至61頁
    ）及上開臺灣臺北地方法院檢察署勘驗筆錄及監視錄影翻拍
    畫面照片10幀（見99年度調偵字第151號偵查卷第4至7頁）
    附卷可稽，並經本院勘驗案發現場路口監視錄影畫面光碟，
    核與上開臺灣臺北地方法院檢察署勘驗筆錄內容相符。參以
    被告王佑中於警詢時自承：「我一個人就下去欲移開機車，
    發現機車已經被砸，當時李明山手拿著鐵棍，我找他理論，
    我跟他一言不合就互毆」等語，於偵查中供承：「我馬上下
    去，看到摩托車整個倒在騎樓車頭右邊著地，我要跟他（指
    李明山）理論，他就要打我，我什麼都沒有拿就下去，是因
    為我沒有想到他會拿鐵棍打我，他打我，我用左手擋，我把
    鐵棍搶過來丟在地上就跟他扭打在一起」等語（見98年度偵
    字第16086號偵查卷第19頁、第80頁）；被告王祐國於本院
    審理時自承其看到李明山、李舜源共同圍毆王佑中，其有上
    前勸架等語（見本院卷第26頁），被告王佑中、王祐國有傷
    害犯行甚明，被告王佑中、王祐國辯稱未動手毆打李明山云
    云，顯屬卸責之詞，且與事實不符，均無足採信。又被告王
    佑中雖辯稱係對方先動手毆打，自己才基於防衛而出手云云
    。惟按正當防衛必須對於現在不法之侵害始得為之，侵害業
    已過去，即無正當防衛可言。至彼此互毆，又必以一方初無
    傷人之行為，因排除對方不法之侵害而加以還擊，始得以正
    當防衛論。故侵害已過去後之報復行為，與無從分別何方為
    不法侵害之互毆行為，均不得主張防衛權；又衡之一般社會
    經驗法則互毆係屬多數動作構成單純一罪而互為攻擊之傷害
    行為，縱令一方先行出手，而還擊一方在客觀上苟非單純僅
    對於現在不法之侵害為必要排除之反擊行為，因其本即有傷
    害之犯意存在，則對其互為攻擊之還手反擊行為，自無主張
    防衛權之餘地（參見最高法院30年上字第1040號判例、84年
    度臺非字第208號裁判意旨）。本件被告李明山因不滿告訴
    人王佑立所停機車阻擋其進出，被告王佑中則因見被告李明
    山持鐵棍擊打王佑立機車，被告王祐國則不滿被告李明山、
    李舜源共同毆打王佑中，顯見其等彼此均因心生忿激而在樓
    下正面衝突互毆，再衡以被告李明山、王佑中所受之上述傷
    害內容，並不能證明被告王佑中所為之行為係「必要排除之
    反擊行為」，被告王佑中自不得主張自己係正當防衛甚明。
  (四)綜上所述，被告李明山、王佑中、王祐國所辯，均為卸責之
    詞，不足採信。本件事證明確，被告李明山、李舜源、王佑
    中、王祐國所為犯行均堪以認定，應各依法論科。
三、核被告李明山所為，係犯刑法第354條之毀損罪及同法第277
    條第1項之普通傷害罪；被告李舜源、王佑中、王祐國所為
    ，均係犯刑法第277條第1項之普通傷害罪。被告李明山、李
    舜源2人間，及被告王佑中、王祐國2人間，分別有犯意聯絡
    與行為分擔，已如前述，均為共同正犯。爰審酌被告等係鄰
    居，雙方僅因細故竟持鐵棍、酒瓶互毆，彼等犯罪之動機、
    目的、手段之輕重、知識程度、所生危害之大小、及犯罪後
    仍交相指摘，迄未能以和平理性方式平息紛爭等一切情狀，
    分別量處如主文所示之刑，且就被告李明山部分，定其應執
    行之刑，並均諭知易科罰金之折算標準。至蒞庭檢察官對被
    告王佑中、王祐國具體求處拘役10日、13日，核屬過輕，併
    此敘明。被告李明山、王佑中持以互毆之鐵棍1支及被告李
    舜源持以互毆之酒瓶1支，均係隨地撿拾之物，不屬其等所
    有，則均不為宣告沒收，附此敘明。
據上論斷，應依刑事訴訟法第284條之1、第299條第1項前段，刑
法第277條第1項、第354條、第41條第1項前段、第51條第6款，
刑法施行法第1條之1，判決如主文。
本案經檢察官柯木聯到庭執行職務
中    華    民    國    99    年    12    月    31    日
                        刑事第十二庭  法  官  陳慧萍
以上正本證明與原本無異。
如不服本判決應於收受送達後10日內向本院提出上訴書狀，並應
敘述具體理由；其未敘述上訴理由者，應於上訴期間屆滿後20日
內向本院補提理由書（均須按他造當事人之人數附繕本）「切勿
逕送上級法院」。
                                      書記官  黃慧怡
中    華    民    國   100    年    1     月    3     日
附錄本案論罪科刑法條：
中華民國刑法第277條
（普通傷害罪）
傷害人之身體或健康者，處 3 年以下有期徒刑、拘役或 1 千元
以下罰金。
犯前項之罪因而致人於死者，處無期徒刑或 7 年以上有期徒刑
；致重傷者，處 3 年以上 10 年以下有期徒刑。
中華民國刑法第354條
（毀損器物罪）
毀棄、損壞前二條以外之他人之物或致令不堪用，足以生損害於
公眾或他人者，處 2 年以下有期徒刑、拘役或 5 百元以下罰金
。

司法院資訊處製作；財團法人民間司法改革基金會備份。
